【裁判字號】    89,上更(一),726
【裁判日期】    900814
【裁判案由】    殺人未遂
【裁判全文】
臺灣高等法院刑事判決                        八十九年度上更(一)字第七二六號
    上  訴  人
    即  被  告  丙○○
    指定辯護人  本院甲○辯護人
右上訴人因殺人未遂案件，不服臺灣基隆地方法院八十六年度訴字第二○九號，中華
民國八十六年九月二十四日第一審判決（起訴案號：臺灣基隆地方法院檢察署八十五
年度偵字第三五九四號）提起上訴，經判決後由最高法院發回更審，本院判決如左：
    主  文
原判決撤銷。
丙○○傷害人之身體，處有期徒刑捌月。
    事  實
一、丙○○於民國八十五年九月廿一日凌晨一時許，駕駛ＨＺ－一二０三號自用小客
    車（內載張明星、紐天德等五人），在基隆市○○路統一保齡球館前，因停車問
    題與乙○○、丁○○、李明宗等人發生爭執，其車擋風玻璃遭李明宗持木條敲破
    ，又疑對方有不明槍枝，憤恨而去，雙方不歡而散，丙○○乃駕車離去，將內
    載張健明、簡袼峰、蔡佑佐送回中正路住處，再折返祥豐街（內載張明星，住祥
    豐街），途經祥豐街海岸巡防司令部（下稱海巡部）光復營區大門口附近，又見
    李明宗、乙○○分騎二部機車在其前方行駛（乙○○騎乘機車後載丁○○），丙○○猶有餘恨，竟基於傷害之犯意，以其車右前端自後撞擊乙○○騎乘ＧＱＱ－
    九二三號機車左後側，使該機車人車倒地，致乙○○及後載之丁○○自機車上彈
    出使乙○○頭部外傷併腦挫傷及多處擦傷，丁○○下背部、右胸部挫傷、身體及
    四肢多處擦傷（機車嚴重受損但未經告訴）。丙○○則駕車逃逸，迄凌晨三時十
    分許始向基隆市警察局安瀾橋派出所報案請求保護。
二、案經被害人乙○○、丁○○訴由台灣基隆地方法院檢察署檢察官偵查起。
    理  由
一、訊據上訴人即被告丙○○固不否認於前揭時地駕車與告訴人等人因停車而生糾紛
    ，及其所駕之車與告訴人之機車擦撞之情，惟矢口否認右揭犯行，辯稱伊與告訴
    人等因停車問題發生爭執，伊見對方有人持有疑似槍枝，伊心生畏懼，即駕車載
    送朋友回家再折往祥豐街，在軍營門口，又見李明宗持木棍在伊前方揮舞，為閃
    避左轉至來車道閃避，再右轉原車道時，不小心碰撞告訴人，伊並非故意駕車撞
    告訴人云云。
二、然查右揭事實，業據告訴人乙○○、丁○○指訴綦詳，並有機車損害照片六幀、
    診斷證明書二紙、病歷紀錄二份在卷可稽。被告雖辯稱係李明宗持木棍揮舞，伊
    閃避再回復時方向盤打滑，不慎撞到被害人云云，唯查：（一）被告茍為閃避告
    訴人左轉至來車道閃避，再右轉原車道時，不小心碰撞告訴人機車，則告訴人機
    車應係左側凹陷，斷不致機車引擎掉落、後輪胎洩氣、車體中間凹陷，足見被告
    撞擊機車衝力甚大，速度極快，否則兩車均同方向行駛，如後車速度不快，縱予
    追撞，機車損害應不致嚴重至此。在在足以證明被告於發現告訴人騎乘機車在其
    前方行駛，因餘恨未消，即加速猛撞告訴人機車至為明顯。（二）據證人戊○○
    （即光復營區大門值班衛兵）在原審證稱「我聽到一聲巨響，在我們大門口右邊
    ，好像是一台小轎車.... 撞到一台機車拖很遠」、「（車禍發生時間）約凌晨
    一時半到二時」、「我感覺轎車車速很快，我才會注意，比一般車子還快，因平
    常車子沒那麼快」、「應該是持續的速度行駛」（見原審卷第八十八頁、八十九
    頁），可見被告所辯閃避李明宗追打、打滑云云，並不足採。（三）被告於肇事
    後未下車察看，隨即逃逸，逾一小時即凌晨三時十分始向安瀾橋派出所報案，益
    見其心虛，欲以報案車禍事故掩飾其故意犯行。綜上被告所辯為閃避李明宗等人
    之追打不慎撞擊告訴人，要屬推諉飾卸之詞，不足採信。
三、據卷附機車受損照片所示，告訴人機車引擎掉落、後輪胎洩氣、車體中間凹陷、
    右側引擎蓋有磨擦痕，及惟其後方車牌、擋泥蓋並無破損狀，及告訴人急診病歷
    所繪受傷處，丁○○之傷多分佈於右胸、右大腿、右手臂、右足第四指，乙○○
    右手臂、右手背及頭部均有多處擦挫傷（見原審卷第六十七、六十二頁）等情以
    觀，茍被告係自告訴人正後方高速撞擊，則該機車之後方之車牌、擋泥蓋必有破
    損，且依撞擊之慣性原理，被載之丁○○身體應會向後仰倒，頭部應會碰地受傷
    ，告訴人二人之傷情尚非止於上述之傷，而猶能自行就醫；再據告訴人二人四肢
    之擦挫傷多分佈於右手臂、右腿，及機車右側引擎蓋有磨擦痕，顯見機車係左側
    受外力撞擊而向右傾倒滑行，並非自正後方遭撞擊，被告所稱其車右前側撞擊機
    車左後方應可採信。再據被告與告訴人間僅因停車之事而生糾紛，並無深仇大恨
    ，且被告如有殺人之犯意，自可從告訴人正後方加速猛撞告訴人，甚而撞倒告訴
    人後再來回輾壓告訴人，致告訴人於死地始罷休，然被告自告訴人機車左後側撞
    倒告訴人後隨即逃逸，未繼續加害告訴人，顯見被告並無殺人犯意，其所造成告
    訴人之傷害，應認僅具普通傷害犯意至明。被告之傷害犯行，事證明確，應予依
    法論科。
四、查被告於案發後，雖曾至基隆市安瀾派出所報案，唯其報案內容略以伊開車行駛
    至光復營區有一部機車在伊前面，伊害怕而加速行駛，不慎撞到前面那一部機車
    ....，有卷附民眾報案紀錄簿足憑，姑不論被告向警方所述與事實並不相符，且
    在被告於當日凌晨三時十分向安瀾派出所報案前，告訴人已先向信六路派出所報
    案，此亦有該派出所警員連介宗在原審證述在卷（見原審卷一０九頁背面），而
    被告於本院陳稱其報案內容是伊被人追殺，對方有帶槍，請警察來處理，是要請
    求保護，並未提到對方有受傷之事（本院九十年六月十一日訊問筆錄），顯見被
    告報警並非自白犯罪願受裁判，自不符合自首要件，並予明。
五、核被告所為，係犯刑第二百七十七條第一項之傷害罪，公訴人認係犯刑第二百七
    十一條第二項、第一項殺人未遂罪，尚有未合，應變更起訴法條。被告一個傷害
    行為，同時造成丁○○、乙○○二人受傷，應依想像競合犯論以一個傷害罪。原
    審予以論罪科刑，固非無見，唯被告與告訴人先於中正路統一保齡球館前與告訴
    人因停車發生爭執後，雙方係各自駕車離去，被告並載其友人返家有如前述，並
    有證人張明星、紐天德在本院前審調查程序中證述明確，且被告所為僅基於傷害
    犯意，並無殺人犯意，乃原審竟認被告與告訴人於前揭時地發生爭執後，即萌殺
    機，開車尾隨乙○○機車行經光復營區予以追撞，其事實之認定，尚有未合，原
    判決既屬無可維持，被告上訴意旨否認犯行固無理由，但原判決既有可議，自應
    由本院予以撤銷改判，爰審酌被告因停車之事生糾紛，即以車撞傷人，並參酌被
    害人之傷情，被告犯後態度、尚未與被害人達成和解及其他一切情狀，量處如主
    文第二項所示之刑，以示儆戒。
據上論斷，應依刑事訴訟法第三百六十九條第一項前段、第三百六十四條、第三百條
、第二百九十九條第一項前段，刑法第二百七十七條第一項、第五十五條，罰金罰鍰
提高標準條例第一條前段判決如主文。
本案經檢察官李進誠到庭執行職務。
中      華      民      國      九十      年      八    月    十四      日
                              臺灣高等法院刑事第十三庭
                                  審判長法  官  蔡    燉
                                     法  官  黃  聰  明
                                        法  官  李  春  地
右正本證明與原本無異。
檢察官如不服本判決應於收受送達後十日內向本院提出上訴書狀，其未敘述上訴之理
由者並得於提起上訴後十日內向本院補提理由書（均須按他造當事人之人數附繕本）
。
                                        書記官  王  忠  良
中    華    民    國     九十     年       八       月       二十       日
附錄本判決論罪科刑法條：
刑法第二百七十七條第一項
傷害人之身體或健康者，處三年以下有期徒刑、拘役或一千元以下罰金。


司法院資訊處製作；財團法人民間司法改革基金會備份。
